臺灣嘉義地方法院刑事判決　　　　　　　　　　　　　　九十一年度自字第一三號
　　自　訴　人　甲○○
　　被　　　告　丙○○
　　被　　　告　乙○○
右列被告等因詐欺案件，經自訴人提起自訴，本院判決如左：
    主  文
丙○○、乙○○均無罪。
    理  由
二、按犯罪事實應依證據認定之，無證據不得推定其犯罪事實，刑事訴訟法第一百五
    十四條定有明文，故事實之認定，應憑證據，如未能發現相當證據，或證據不足
    以證明，自不能以推測或擬制之方法，以為裁判基礎。而認定不利於被告之事實
    ，須依積極證據，苟積極證據就被告有罪未達無庸置疑之地步，而不足為不利於
    被告事實之認定時，即應為有利於被告之認定，最高法院三十年度上字第八一六
    號、四十年度台上字第八六號分別著有判例。又刑法第三百三十九條第一項詐欺
    罪之成立，係以意圖為自己或第三人不法之所有，以詐術使人陷於錯誤，而將本
    人或第三人之物交付為構成要件，所謂以詐術使人交付，必須被詐欺人因其詐術
    而陷於錯誤，若所用方法，不能認為詐術，亦不致使人陷於錯誤，即不構成該罪
    ，最高法院四十六年臺上字第二六○號著有判例。再民事債務人於債之關係成立
    後，其未依約定履行者，在社會一般交易經驗上常見之原因非一，舉凡因不可歸
    責自己之事由而不能給付，或因合法主張抗辯而拒絕給付，甚至在負債之後另起
    惡意遲延給付，皆有可能，未得盡予推定自始無意給付，逕指以詐術使人陷於錯
    誤完成交易之財產犯罪。
二、自訴意旨雖指稱被告丙○○、乙○○積欠借款一百九十六萬五千元未還，涉有詐
    欺罪云云。訊據被告固坦承積欠告訴人上開借款，迄今未還，惟堅詞否認有何詐
    欺犯行。經查，被告丙○○自八十九年三、四月間起，即持客票向自訴人甲○○
    貼現，陸續向自訴人借錢週轉，共約借三百萬元，自訴人並向被告丙○○收取利
    息，月息約二分半，曾陸續償還，迄八十九年六月間，被告丙○○所借之款項尚
    有一百九十六萬五千元未償還，所擔保之因客票陸續跳票，被告丙○○方於八十
    九年六月十九日開立本票十三張以換回退票之客票，一張本票換一張客票，實際
    上借錢及開票的人是被告乙○○，我要求他父親乙○○在本票背面背書等情，業
    據自訴人於九十一年四月二十三日在本院審理時指述甚明。又據被告丙○○供稱
    ：「我們約八十八年底有金錢往來，我有兌現，至八十九年三、四月才沒兌現，
    我不是惡意倒閉，目前尚欠一百九十六萬五千元，我父親乙○○是背書人，錢是
    我借的，我生意失敗才沒法還，錢是我在用的，因對方要求，我父親（乙○○）
    才背書，我投資做傢俱，被倒了，傢俱店是廣源傢俱行，我是業務，我有投資酒
    店，店在柳營，我向自訴人借過三、四百萬元（含利息），利息約五、六分，只
    剩現在自訴的金額一百九十六萬五千元未還」等語，並與被告乙○○供稱：「我
    都不知道，自訴人叫人來叫我簽，我膽子小才簽，我兒子叫我簽我就簽」等語相
    符，有本院訊問及審理筆錄可稽。是以，自訴人與被告丙○○間早有資金往來之
    關係，自訴人亦因而賺取利息，被告丙○○之債信如何應為自訴人所得予審酌，
    被告丙○○並未施用詐術，自訴人亦無陷於錯誤之可能，且被告丙○○所借款項
    共約三百多萬元，已陸續清償一百多萬元，僅欠一百九十多萬元，足見並無詐欺
    之意圖，被告乙○○僅係事後在本票背書之人，更無施用詐術之行為，本件應純
    屬民事糾葛，揆諸前開說明，實難於被告丙○○、乙○○有罪尚未達到無庸置疑
    地步下，僅憑自訴人片面之指訴，遽為不利於被告之認定。此外，復查無其他積
    極證據足認被告丙○○、乙○○確有自訴人所指詐欺犯行，因認不能證明被告丙
    ○○、乙○○犯罪，爰為無罪判決之諭知，以免冤抑。
據上論斷，依刑事訴訟法第三百零一條第一項，判決如主文。
中      華      民      國      九十一    年        六    月      六    日
                                  臺灣嘉義地方法院刑事第一庭
                                          法  官  李  麗  萍
右正本證明與原本無異。
如不服本判決，應於判決送達後十日內向本院提出上訴狀( 應附繕本 )。
中      華      民      國      九十一    年        六    月      六    日
                                          書記官  侯  麗  茹
